【裁判字號】    98,訴,1489
【裁判日期】    980721
【裁判案由】    偽造文書等
【裁判全文】
臺灣板橋地方法院刑事判決              98年度訴字第1489號
公  訴  人  臺灣板橋地方法院檢察署檢察官
被      告  甲○○
                    國民
                    （現在臺灣臺北監獄臺北分監執行中）
選任辯護人  陳德義律師
上列被告因偽造文書等案件，經檢察官提起公訴（97年度偵字第
1338號），及移送併辦（臺灣桃園地方法院檢察署97年度偵字第
24295 號），被告於準備程序中就被訴事實為有罪之陳述，經本
院合議庭裁定由受命法官獨任進行簡式審判程序，並判決如下：
    主      文
甲○○犯行使偽造私文書罪，處有期徒刑月，如易科罰金，以
新臺幣壹仟元折算壹日；又犯詐欺取財罪，處有期徒刑貳月，如
易科罰金，以新臺幣壹仟元折算壹日；又犯恐嚇危害安全罪，處
拘役拾日，如易科罰金，以新臺幣壹仟元折算壹日。上開有期
徒刑部分應執行有期徒刑肆月，如易科罰金，以新臺幣壹仟元折
算壹日。
    事      實
一、甲○○與乙○○前係男女朋友關係，詎甲○○竟分別為下列
    犯行：
（一）於民國97年8 月4 日下午5 時30分許，意圖為自己不法之
      所有，並基於偽造私文書並持以行使及詐欺取財之犯意，
      利用乙○○將皮包遺留在其背包內之機會，未經乙○○同
      意，擅持乙○○所有置於前開皮包內之美商花旗銀行股份
      有限公司（下稱花旗銀行）卡號0000000000000000信用卡
      ，前往址設桃園縣平鎮市○○路57號之大潤發平鎮店，假
      冒乙○○名義刷卡購買價值新臺幣（下同）52,078元之金
      飾，使該特約商店不知情之店員收取該信用卡，誤信甲○
      ○為該信用卡之持卡人，同意其以刷卡方式交易付款。甲
      ○○並於信用卡簽帳單偽造「乙○○」之署名1 枚，用以
      表示係乙○○確認交易標的與金額及向發卡銀行之特約商
      店消費之意，並作為該特約商店經由收單銀行向發卡銀行
      請款之用，再將偽造完成簽帳單中之商店存根聯交付該特
      約商店店員而行使之，致使該特約商店店員誤認係乙○○
      本人消費而陷於錯誤，因而交付上開金飾與甲○○，足以
      生損害於乙○○、花旗銀行及特約商店對於信用卡帳款管
      理及確認持卡人身分之正確性。
（二）另意圖為自己不法之所有，於同年9 月1 日上午9 時49分
      許，在其址設桃園縣大溪鎮廣福42號住處，利用乙○○之
      年籍資料，以電話購物之方式，向東森得易購股份有限公
      司臺北分公司（下稱東森公司）訂購價值27,200元之金飾
      ，並約定以乙○○所有前開花旗銀行信用卡刷卡付款之方
      式，為該訂購商品之付款工具，致使東森公司不知情之承
      辦人員誤認該交易係經持卡人乙○○同意，而陷於錯誤，
      並寄交所訂購金飾與甲○○。嗣乙○○於同年月8 日，在
      其址設臺北縣中和市○○路○ 段159 巷5 號1 樓居所收受
      花旗銀行信用卡帳單，始知上情。
（三）於同年9 月8 日（起訴書誤載為9 月7 日），為與乙○○
      復合，竟基於恐嚇之犯意，郵寄信件至乙○○上開居所，
      向乙○○恫稱：「反正某人的證件還在他們手上，可以到
      各家銀行辦開戶，再賣給人使用，再來請我兄弟工廠開薪
      資單辦各家信用卡，盡量的刷，再向融資中心融資……這
      比找人教訓某人還要來的刺激……我說過只要讓你回到我
      身邊，任何事我都可以做得出來……如果說還要因為你再
      讓家人更有大的事情發生，你可以選擇離開我！可以告訴
      你今天寫這封信時我也交代好了！有第三人知道，甚至我
      或者你有什麼不測，只要我有一天沒有跟他們聯絡，他們
      會把我交給他們的信拆開，按照我信中所寫的去做！」等
      語，使乙○○心生畏懼，致生危害於乙○○。
二、案經被害人乙○○訴請臺灣板橋地方法院檢察署檢察官偵查
    起訴，暨被害人乙○○訴由桃園縣政府警察局平鎮分局報請
    臺灣桃園地方法院檢察署檢察官移送併案審理。
    理      由
一、本案被告甲○○所犯係死刑、無期徒刑、最輕本刑為3 年以
    上有期徒刑以外之罪，其於準備程序中就前揭被訴事實均為
    有罪之陳述，經受命法官告知簡式審判程序之旨，並聽取被
    告、辯護人與公訴人之意見後，本院認無不得或不宜改依簡
    式審判程序進行之情事，依刑事訴訟法第273 條之1 第1 項
    、第284 條之1 規定，裁定本案由受命法官獨任進行簡式審
    判程序，合先敘明。
二、上揭犯罪事實，業據被告於本院審理時供承不諱，核與證人
    即告訴人乙○○於警詢及偵訊時證述之情節相符，並有信封
    、信件各1 份、Yahoo ！奇摩電子信箱信件2 份、手機簡訊
    翻拍相片4 張、花旗銀行97年12月10日函暨消費明細、97年
    12月16日函暨系統畫面資料、98年5 月18日函、本院公務電
    話紀錄各1 份在卷可稽。足徵被告任意性之自白與事實相符
    ，應堪採信。本案事證已臻明確，被告犯行均堪認定，應依
    法論科。
三、按依信用卡交易過程，持卡人向特約商店提示信用卡，由持
    卡人在簽帳單上簽名，確認交易之標的及金額，再由特約商
    店核對該信用卡之有效性及持卡人之身分同一性無訛後，特
    約商店即將該簽帳單送交聯合信用卡處理中心請款轉知發卡
    機構撥款。是簽帳單具有持卡人與特約商店之交易契約書之
    性質，並具有持卡人經由聯合信用卡處理中心請求發卡機構
    撥款之請求書或指示文件之性質。且在信用卡簽帳單上偽簽
    姓名，單從形式上觀察，即足以知悉其表示已收受特約商店
    所交付之交易標的物，含有收據之性質。從而，行為人冒用
    他人名義於信用卡簽帳單上簽名，應構成刑法第210 條之偽
    造私文書罪。行為人在偽造簽帳單之後，持向特約商店行使
    ，自屬行使偽造私文書之行為。次按刑法第305 條之恐嚇危
    害安全罪，所稱以加害生命、身體、自由、名譽、財產之事
    ，恐嚇他人者，係指以使人生畏怖心為目的，而通知將加惡
    害之旨於被害人而言（最高法院52年臺上字第751 號判例意
    旨參照）。又所謂恐嚇，指凡一切言語、舉動足以使人生畏
    怖心者均屬之，而該言語或舉動是否足以使他人生畏怖心，
    應依社會一般觀念衡量之。查被告如事實欄一(一)所示，偽以
    「乙○○」名義刷卡消費，核其所為，係犯刑法第216 條、
    第210 條之行使偽造私文書罪及同法第339 條第1 項之詐欺
    取財罪；另被告如事實欄一(二)所示，係犯刑法第339 條第1
    項之詐欺取財罪；又被告以如事實欄一(三)所示之文字加諸告
    訴人，衡酌社會一般觀念，已足以使人心生畏怖恐懼，致生
    危害於安全，是核被告此部份所為，係犯刑法第305 條之恐
    嚇危害安全罪。又被告如事實欄一(一)所示，在信用卡簽帳單
    上偽造「乙○○」署名之行為，乃偽造私文書之部分行為（
    最高法院30年上字第3232號判例意旨參照）；又其偽造私文
    書後進而行使，偽造之低度行為應為行使之高度行為所吸收
    ，均不另論罪。另其如事實欄一(一)所示，係以一行為同時觸
    犯行使偽造私文書罪及詐欺取財罪，屬想像競合犯，應依刑
    法第55條規定，從一重論以行使偽造私文書罪處斷。被告如
    事實欄一(一)至(三)所示各犯行，犯意個別，行為互殊，並無時
    空密接情形，且所侵害之法益並非相同，應予分論併罰。爰
    審酌被告不思理性解決感情糾紛，動輒恐嚇告訴人，且其正
    值青壯，不思以正當途徑賺取所需，而持他人信用卡刷卡購
    物，所為嚴重破壞信用卡之交易機能及社會金融秩序，本應
    嚴懲。惟念其犯後坦承犯行，態度良好，且業與告訴人達成
    和解，賠償告訴人損失，並支付款項交由告訴人繳清刷卡金
    額，此經告訴人到庭陳述甚詳，復有撤回告訴狀、和解書各
    1 份在卷足稽。又本案盜刷金額尚非至鉅，暨審酌被告之生
    活狀況、智識程度及犯罪之動機等一切情狀，分別量處如主
    文所示之刑，並就宣告有期徒刑部份定其應執行刑。末按行
    為人用以詐欺取財之偽造、變造等書類，既已交付於被害人
    收受，則該物非屬行為人所有，除偽造書類上偽造之印文、
    署押，應依刑法第219 條予以沒收外，依同法第38條第3 項
    之規定，即不得再對各該書類諭知沒收（最高法院43年臺上
    字第747 號判例意旨參照）。查被告如事實欄一(一)所示偽造
    之簽帳單商店留存聯，既已因行使而交付於被害特約商店，
    已非被告所有，自不得宣告沒收。另被告於簽帳單商店留存
    聯上偽造「乙○○」之署名，因該簽帳單已逾保存期限，無
    法調閱過院乙情，有花旗銀行98年5 月18日函1 份在卷可查
    ，並無證據證明該簽帳單仍然存在，準此，該簽帳單上偽造
    「乙○○」之署名，爰不為沒收之宣告。至特約商店交付被
    告收執之持卡人收執聯已經被告丟棄，此據被告於本院審理
    時供陳甚詳，並無證據證明該收執聯仍尚存在，爰不予沒收
    ，附此敘明。
據上論斷，應依刑事訴訟法第273 條之1 第1 項、第299 條第1
項前段，刑法第216 條、第210 條、第305 條、第339 條第1 項
、第41條第1 項前段、第55條、第51條第5 款，刑法施行法第1
條之1 ，判決如主文。
本案經檢察官靳開聖到庭執行職務。
中    華    民    國    98    年    7     月    21    日
                  刑事第四庭    法  官  謝梨敏
以上正本證明與原本無異
如不服本判決應於送達後10日內向本院提出上訴狀
                                書記官  翁子婷
中    華    民    國    98    年    7     月    21    日
附錄本案論罪科刑法條全文：
刑法第210條
偽造、變造私文書，足以生損害於公眾或他人者，處五年以下有
期徒刑。
刑法第216條
行使第210 條至第215 條之文書者，依偽造、變造文書或登載不
實事項或使登載不實事項之規定處斷。
刑法第305條
以加害生命、身體、自由、名譽、財產之事，恐嚇他人致生危害
於安全者，處2 年以下有期徒刑、拘役或3 百元以下罰金。
刑法第339條
意圖為自己或第三人不法之所有，以詐術使人將本人或第三人之
物交付者，處五年以下有期徒刑、拘役或科或併科一千元以下罰
金。
以前項方法得財產上不法之利益或使第三人得之者，亦同。
前二項之未遂犯罰之。


司法院資訊處製作；財團法人民間司法改革基金會備份。
